【裁判字號】    96,易,6003
【裁判日期】    970331
【裁判案由】    詐欺
【裁判全文】
臺灣臺中地方法院刑事判決              96年度易字第6003號
公  訴  人  臺灣臺中地方法院檢察署檢察官
被      告  甲○○
上列被告因詐欺案件，經檢察官提起公訴（96年度偵字第8200
號），本院判決如下：
    主    文
甲○○幫助犯共同詐欺罪，處有期徒刑肆月，如易科罰金，以新
台幣壹仟元折算壹日，減為有期徒刑貳月，如易科罰金，以新台
幣壹仟元折算壹日。
    事    實
一、甲○○明知提供行動電話門號予他人使用，可能遭用於詐欺
    取財等財產犯罪，並掩飾正犯之身分以逃避檢警查緝，竟不
    顧他人所可能遭害之危險，仍以縱若有人持以犯罪亦無違反
    其本意之幫助他人詐欺取財不確定故意，先於95年9月6日，
    至臺中縣神岡鄉之遠傳電信公司神岡社口特約服務中心，以
    其本人名義，申辦得遠傳電信0000000000號門號卡，並隨即
    於同日，以300元之代價，在臺中縣神岡鄉○○路，將該門
    號卡出售予孫昌琳 (已死亡)，並由孫昌琳再轉售予不詳姓
    名之人，而容任他人以上開門號電話實施詐欺。該其他不詳
    姓名年籍之人取得前揭電話門號後，即與其等所屬之詐欺集
    團，基於意圖為自己不法之所有共同犯意聯絡，由集團之成
    員於報紙上刊登可代為辦理貸款之詐騙廣告，並分別以前揭
    甲○○所申辦之行動電話門號、張純玲名義所申辦之000000
    0000號行動電話門號 (張純玲通緝中，待緝獲後另行偵結)
    及其他不詳之電話門號作為聯絡方式，適分別有丙○○、己○○、庚○○○、戊○○等人見此一訊息而依廣告中所留之
    電話與該詐欺集團聯絡 (其中丙○○所見之詐騙廣告係留張
    純玲名義申辦之前揭電話; 戊○○所見之詐騙廣告係留甲○○所申辦之前揭電話)，表明欲辦理貸款，該詐欺集團成員
    即先後向丙○○、己○○、庚○○○、戊○○詐稱: 需先繳
    交保險費至指定帳戶，方可辦理貸款云云，致丙○○、己○○、庚○○○、戊○○不疑有他，陷於錯誤，而分別依詐騙
    集團之指示，於附表所示之時、地，匯如附表所示之金錢至
    乙○○、丁○○（以上二人另行審結）之所交付詐欺集團之
    帳戶中，詐騙集團並隨即將丙○○、己○○、庚○○○、戊○○等人所匯入之款項提領一空而詐欺取財得逞。嗣因丙○○、己○○、庚○○○、戊○○等人發覺有異，因而報警查
    獲。
二、案經臺中縣警察局豐原分局報告偵辦及桃園縣政府警察局大
    園分局報告臺灣桃園地方法院檢察署呈請臺灣高等法院檢察
    署核轉臺灣臺中地方法院檢察署檢察官偵查起訴。
    理    由
一、被告以外人丙○○、己○○、庚○○○、戊○○等人於警詢
    及偵查中之陳述，雖係傳聞證據，惟查，當事人於法院調查
    證據時，知有第159條第1項不得為證據之情形，而未於言詞
    辯論終結前聲明異議者，視為同意作為證據，且該證人僅就
    其等被詐騙經過為陳述，並未積極指認犯人，衡情應無攀誣
    之理，且偵查中亦已具結，故其等之證言並無不妥之處，得
    作為證據。
二、訊據被告甲○○雖坦承有申辦前揭門號供他人使用，惟矢口
    否認有何幫助詐欺犯行，辯稱，是孫昌琳叫伊辦行動電話門
    號，辦好後即將門號卡交予孫昌琳，孫昌琳可能是要拿去賣
    ，但伊不知該門號後來會被用於詐欺取財云云。惟查，上開
    事實，業據告訴人丙○○、己○○、庚○○○、戊○○分別
    於警詢、偵查中指訴、證述明確，並有告訴人戊○○所提出
    郵政國內匯款執據2紙、報紙廣告1份、內政部警政署反詐騙
    諮詢專線受理戊○○諮詢之紀錄表1紙、高雄市政府警察局
    左營分局博愛4路派出所員警工作記錄表1份、高雄市政府警
    察局左營分局受理詐騙帳戶通報警示、詐騙電話斷話簡便格
    式表1份; 告訴人庚○○○所提出之郵政國內匯款執據影本1
    紙; 告訴人丙○○所提出之郵政國內匯款執據6紙、內政部
    警政署反詐騙案件紀錄表1紙、受理詐騙帳戶通報警示、詐
    騙電話斷話簡便格式1紙; 告訴人己○○所提出之郵政國內
    匯款執據影本1紙、內政部警政署反詐騙案紀錄表1紙、受理
    詐騙帳戶通報警示、詐騙電話斷話簡便格式表1紙、屏東縣
    警察局反詐騙諮詢專線紀錄表1紙等在卷可參。足見告訴人
    己○○等4人確遭詐騙集團持被告甲○○所交付之前揭門號
    行動電話及同案被告丁○○、乙○○所申辦之帳戶詐騙，而
    分別將附表所示之款項匯入同案被告乙○○、丁○○所有前
    開銀行帳戶內，是被告甲○○之前揭行動電話門號確實係由
    詐欺集團使用作為詐騙金錢之用。
三、按行動電話申辦容易，一般人均可輕易申請，若申請供他人
    使用，亦必深入瞭解用途及合理性，始予提供，且行動電話
    如落入不明人士手中，而未加以闡明正常用途，極易被利用
    為與財產有關之犯罪工具，此為吾人依一般生活認知所易於
    體察之常識。況近年來新聞媒體，對於不肖犯罪集團常利用
    人頭電話，作為詐騙錢財等犯罪工具，藉此逃避檢警查緝之
    情事，亦多所報導，政府亦大力宣導，督促民眾注意，主管
    機關甚至要求行動電話公司須嚴格要求易付卡之申請資料之
    審核，以防止流弊，是交付行動電話予非親非故之人，該取
    得電話門號之人應係為謀非正當使用，故方須隱瞞其身份曝
    光，幾乎已成為人盡皆知之犯罪手法，被告係成年人，進入
    社會已久，不可能不知此事。故被告對於人頭電話用於詐欺
    取財之犯罪手法，應有認識，被告所辯尚非可採。
四、此外，尚有張純玲前揭行動電話通聯調閱查詢單1份、通聯
    紀錄、行動電話基本資料1份、行動電話申請資料影本1份、
    乙○○帳戶立帳申請書影本1紙、往來明細1份、被告甲○○
    前揭行動電話申請之基本資料1紙、客戶資料卡影本1紙、通
    聯紀錄1份、被告丁○○帳戶立帳申請書影本1紙、帳戶往來
    明細1份，及96年度相字第358號孫昌琳死亡相驗卷宗1份等
    在卷可參。事證明確，被告犯行，應堪認定。
五、本案姓名年籍不詳之詐欺集團成員，乃基於意圖為自己不法
    之所有共同犯意聯絡，以上述方式對告訴人4人詐欺取財，
    使其等因而交付本人之財物，係犯刑法第339條第1項之詐欺
    取財罪，而被告提供其上開行動電話門號供該詐欺集團詐欺
    取財之用，係基於幫助他人詐欺取財之不確定故意，且所為
    屬詐欺取財犯罪構成要件以外之行為，是核被告所為，係犯
    刑法第30條第1項、第339條第1項之幫助詐欺取財罪。被告
    幫助他人犯詐欺取財罪，為幫助犯，依同法第30條第2項之
    規定減輕其刑。其以一幫助行為致被害人丙○○、己○○、
    庚○○○及戊○○四人受害，係一行為觸犯二罪名，為想像
    競合犯，從一重之詐欺戊○○部分罪處斷，另詐欺集團之數
    成員間，有犯意聯絡及行為分擔，為共同正犯。爰審酌被告
    素行不佳，有犯罪前科，有台灣高等法院被告前案紀錄表在
    卷足稽，且犯後否認犯行，並無悔意，犯後態度不佳，且未
    與告訴人等和解，賠償告訴人等之損失等情，惟其僅得利
    300元等一切情狀，量處如主文所示之刑，並諭知易科罰金
    之折算標準，被告犯罪時間係在96年4月24日以前，核與中
    華民國96年罪犯減刑條例第2條第1項第3款規定相符，減其
    刑二分之一，減為有期徒刑貳月，並諭知易科罰金之折算標
    準。
六、據上論斷，應依刑事訴訟法第二百九十九條第一項前段，刑
    法第三百三十九條第一項、第三十條、第五十五條、第二十
    八條、第四十一條第一項前段，刑法施行法第一條之一，中
    華民國96年罪犯減刑條例第2條第1項第3款、第9條、第7條
    ，判決如主文。
中    華    民    國    97    年    3     月    31    日
                  刑事第四庭    審判法  官  林宜民
                                    法  官  唐光義
                                    法  官  林清鈞
上正本證明與原本無異埃      。
如不服本判決，應於收受送達後10日內向本院提出上訴書狀（應
敘述具體理由並附繕本）。
上訴書狀如未敘述理由，應於上訴期間屆滿後20日內補提理由書
於本院。
                                書記官  陳貴卿
中    華    民    國    97    年    3     月    31    日
附錄論罪科刑法條
中華民國刑法第339條第1項
意圖為自己或第三人不法之所有，以詐術使人將本人或第三人之
物交付者，處5年以下有期徒刑、拘役或科或併科1千元以下罰金
附表
1、己○○於95年10月12日上午10時45分許，在屏東縣麟洛郵局
    ，匯款1萬5600元至乙○○前揭申設之帳戶。
 2、丙○○於95年10月11日16時36分許，在臺南縣永康六甲頂郵
    局，匯款1萬元至乙○○前揭申設之帳戶。
 3、丙○○於95年10月16日上午10時24分許，在臺南縣永康鹽行
    郵局，匯款3萬元至乙○○前揭申設之帳戶。
 4、丙○○於95年10月24日14時56分許，在高雄縣路竹竹南郵局
    ，匯款2萬1900元至乙○○前揭申設之帳戶。
 5、丙○○於95年10月27日上午10時40分許，在臺南縣永康鹽行
    郵局，匯款2萬5000元至乙○○前揭申設之帳戶。
 6、庚○○○於95年10月27日上午11時27分許，在宜蘭市○○街
    郵局，匯款1萬3860元至乙○○前揭申設之帳戶。
 7、戊○○於95年10月2日13時2分許，在高雄市左營菜公郵局，
    匯款2萬4960元至丁○○前揭申設之帳戶。
 8、戊○○於95年10月2日15時10分許，在高雄市左營菜公郵局
    ，匯款2萬8200元至丁○○前揭申設之帳戶。
 9、丙○○於95年10月3日上午11時38分許，在臺南縣永康鹽行
    郵局，匯款1萬5000元至丁○○前揭申設之帳戶。
 10、丙○○於95年10月4日15時59分許，在臺南縣永康六甲頂郵
     局，匯款1萬8600元至丁○○前揭申設之帳戶。


司法院資訊處製作；財團法人民間司法改革基金會備份。
